【裁判字號】    97,消債更,1008
【裁判日期】    980326
【裁判案由】    更生事件
【裁判全文】
臺灣臺中地方法院民事裁定          97年度消債更字第1008號
    聲  請  人
    即  債務人  甲○○
                          之7.
    代  理  人  乙○○  律師
上列聲請人與債權人美商花旗銀行股份有限公司、台中商業銀行
股份有限公司、日盛國際商業銀行股份有限公司、台新國際商業
銀行股份有限公司、中國信託商業銀行股份有限公司、慶豐商業
銀行股份有限公司間消費者債務清理事件，聲請更生，本院裁定
如下：
    主    文
聲請人更生及保全處分之聲請均駁回。
聲請費用由聲請人負擔。
    理    由
一、按債務人不能清償債務或有不能清償之虞者，得依本條例所
    定更生或清算程序，清理其債務，消費者債務清理條例第 3
    條定有明文。又聲請更生或清算不合程式或不備其他要件者
    ，法院應以裁定駁回之，復為同條例第 8條所明定。又更生
    制度之立法目的在使債務人於不能清償債務或有不能清償之
    虞時，透過此一制度，使全體債權人獲得公平之受償，並予
    債務人在經濟上有更生之機會，防止社會經濟發生混亂，並
    非使債務人恣意消費所造成之債務，任意轉嫁予債權人負擔
    。
二、本件債務人向本院聲請更生，主張其有不能清償債務情事，
    前已提出債權人清冊，以書面向最大債權金融機構請求共同
    協商債務清償方案，惟協商不成立，且其無擔保或無優先權
    之債務總額未逾新台幣（下同）1200萬元，復未經法院裁定
    開始清算程序或宣告破產，請求准予開始更生生活等語。
三、經查：
  (一)債務人陳報之無擔保債務總額為 146萬4795元，又據其陳報
    之每月必要生活支出 (含互助會、民間借貸）共計 2萬8252
    元；其固定收入為任職於「東鈦企業有限公司」每月3萬018
    4元（惟依債務人95年度綜合所得清單平均每月3萬3433元、
    96年綜合所得清單平均每月 2萬6935元），有其提出之財政
    部台灣省中區國稅局95、96年度綜合所得稅各類所得資料清
    單在卷可考。依目前金融機構所提供「個別協商一致性方案
    」協商之條件，債務人每月約清償8138元，即可足額償還，
    與其所提之更生方案還款金額7121元差異不大，又債務人聲
    請狀所列生活必要支出包括民間互助會、私人借貸每月償還
    2萬3000元 ，然債務人並未將此部民間互助會、私人債權人
    列入債權人清冊，而欲私下全額清償，但僅就無擔保債務之
    銀行債權聲請減免償還，則其就無擔保債權受償比例差距甚
    大，不符合「公平受償」之原則。是債務人並無本條例第 3
    條所稱不能清償或不能清償之虞之情形存在。目前債務人雖
    因本院95年度執字第51751號、96年度執字第55814號、97年
    度執字第5241號清償借款強制執行事件，由債權人中美商美
    商花旗銀行股份有限公司、台新國際商業銀行股份有限公司
    、中國信託商業銀行股份有限公司執行扣薪 1/3，似發生不
    足清償之情，惟該情形若在債務人與債權銀行達成一致性協
    商後，即刻消失（債權銀行僅能撤回上開執行事件，依協商
    條件受償，若債權人不願意撤回，債務人亦得聲明異議），
    附予敘明。
  (二)次按更生制度之立法目的在使債務人於不能清償債務或有不
    能清償之虞時，透過此一制度，使全體債權人獲得公平之受
    償，並予債務人在經濟上有更生之機會，防止社會經濟發生
    混亂，並非使債務人恣意消費所造成之債務，任意轉嫁予債
    權人負擔。經查，依債權人所提出之債務人消費明細觀之 (
    雖係債務人自86年間至92年間之消費，惟觀之債務總額迄今
    仍未清償，是仍必須加以審查，合先敘明）大部分係屬百貨
    公司、飲料店、服飾店、直銷商品、國外旅遊、預借現金（
    本院另製作消費明細表附卷可稽），參酌債務人薪資所得，
    顯然逾其所得負擔之能力，而達「浪費」之程度，則依消費
    者債務清理條例第134條第4款「因浪費、賭博或其他投機行
    為，致財產顯然減少或負擔過重之債務，而生開始清算之原
    因。」之規定，而無法獲致免責之裁定。茲債務人依消費者
    債務清理條例更生之規定，欲將其恣意消費所造成之債務，
    任意轉嫁予債權人負擔，揆諸前引說明亦與本條例之立法目
    的有違，其請求亦屬欠缺權利保護之必要。
  (三)末以，債務人於本院訊問時，亦表達願與大債權銀行台新國
    際商業銀行股份有限公司協商，嗣經台新國際商業銀行股份
    有限公司協商人員去電債務人提供一致性商方案，惟遭債務
    人予以拒絕之情，亦有台新國際商業銀行股份有限公司之函
    在卷可按。
四、綜上，一致性協商不成係債務人有能力為之而不為，非不能
    為，其僅係欲將其自身消費所積欠之債務，無端轉嫁予債權
    人負擔而已，顯與消費者債務清理條例之立法本旨有違，自
    屬欠缺權利保護之必要。揆諸前揭說明，自應駁回其聲請，
    又本件更生之聲請既經駁回，其保全處分之請求，已無必要
    ，應併予駁回。
五、本件聲請為無理由，爰依消費者債務清理條例第3條、第8條
    前段、第15條，民事訴訟法第95條、第78條，裁定如主文。
中    華    民    國    98    年    3     月    26    日
                  民事庭法  官    顏世傑
右為正本係照原本作成。
如不服本裁定，應於裁定送達後10日內，以書狀向本院提出抗告
，並繳納抗告費新臺幣1000元。
中    華    民    國    98    年    3     月    26    日
                        書記官    吳美鳳


司法院資訊處製作；財團法人民間司法改革基金會備份。
